最高法院刑事判決　　　　　　　　　　　　　　　八十八年度台上字第五九一七號
　　上　訴　人　甲○○
　　　　　　　　乙○○
右上訴人等因重傷害案件，不服台灣高等法院中華民國八十六年九月十日第二審判決
（八十六年度上訴字第三○三七號，起訴案號：台灣宜蘭地方法院檢察署八十五年度
偵字第一九七九號），提起上訴，本院判決如左：
    主  文
原判決撤銷，發回台灣高等法院。
    理  由
本件原判決認定上訴人甲○○、乙○○於民國八十五年三月十七日凌晨，在宜蘭縣五
結鄉○○路七十三巷二十四號昭商購物中心，與游清忠、陳騰雲等人賭博財物，其間
因賭博下注細故，雙方發生口角，上訴人二人先行離去，惟心有未甘，竟基於共同傷
害游清忠、陳騰雲之犯意，分持其等分別所有之高爾夫球桿、棒球棒各一支在外等候
，俟至同日凌晨四時許，游清忠、陳騰雲走出上開購物中心，即分持上開器物毆打，
甲○○持高爾夫球桿毆打陳騰雲背部等處，經陳某以手抵擋致球桿折斷；游清忠見上
訴人等人持有兇器，乃在路邊拿起一支掃把，乙○○即持棒球棒打中游某頭部，致游
清忠受有外傷性腦傷併顱內出血、失語病及兩側肢體運動功能不良等重傷害，經警循
線查獲，扣押上開高爾夫球桿一支（已折斷）等情；因而維持第一審論處上訴人等共
同傷害人之身體致重傷罪刑部分之判決，駁回上訴人等對此部分在第二審之上訴。固
非全無見地。
惟查：(一)刑法第二百七十七條第二項傷害致重傷罪，係因犯罪致發生一定結果而為加
重其刑之規定，依同法第十七條規定，以行為人能預見其結果之發生為要件；原判決
事實欄僅記載上訴人二人基於共同傷害游清忠、陳騰雲之犯意，分持高爾夫球桿、棒
球棒毆打游、陳二人，由甲○○持高爾夫球桿毆打陳騰雲背部等處，游清忠見上訴人
二人持有兇器，乃在路邊拿起一支掃把，乙○○即持棒球棒毆打游清忠頭部，致游清
忠受有上開重傷等情，但對於上訴人等於毆擊游清忠時，能否預見游清忠將因此致重
傷一節，並未明確認定，尚不足為適用法律之依據。(二)審理事實之法院，對於與被告
被訴之犯罪事實有關之證據，應從各方面詳予調查，以期發現真實，苟非已盡調查證
據之能事，仍難遽為有利或不利之判斷。本件上訴人二人及證人陳騰雲、薛子鴻於警
訊時供稱：八十五年三月十七日凌晨在上開購物中心以天九牌賭博財物時，甲○○與
陳騰雲因下注問題發生口角，雙方不歡而散等語（偵查卷三頁反面、五頁反面、九頁
反面、一五頁反面）；如果無訛，則於上開時地賭博時發生口角者，似僅甲○○、陳
騰雲二人，其餘在場之乙○○、游清忠及薛子鴻等人均未參與口角；原判決事實認定
上訴人二人於上開時地與游清忠、陳騰雲等以天九牌賭博財物，其間因賭博下注問題
雙方發生口角一節，已與卷證資料不相符合。另上訴人甲○○於警訊及檢察官偵查中
供稱其當時與陳騰雲互毆在地上翻滾，游清忠加入後，乙○○才毆打游清忠（偵查卷
四、五七頁反面）；上訴人乙○○於警訊供稱當時甲○○與陳騰雲互毆在地上翻滾，
其見游清忠手中拿不詳物品從後打甲○○，才至車上取出棒球棒打游清忠（偵查卷五
頁反面、六頁）；證人陳騰雲於警訊中證稱當時甲○○持高爾夫球桿朝其頭部打下，
其以左手抵擋，再以雙手抱住甲○○而摔倒地上，乙○○又持棍類兇器打其背部等處
，之後其即意識不清，而游清忠在後方約五公尺處等語（偵查卷七頁反面、九頁反面
、一○頁）；另證人薛子鴻於警訊中證稱當時其見甲○○持高爾夫球桿毆打陳騰雲，
陳某舉左手防擋，二人在地上翻滾，後見乙○○持棒球棒前來毆打陳騰雲，而游清忠
見狀隨手拿起掃把與甲○○、乙○○二人互打，後來情形就看不清楚，僅聽游清忠被
打一聲倒在地上等語（偵查卷十五頁反面、十六頁）。經詳核上訴人二人及證人陳騰
雲、薛子鴻各該於警訊陳述之內容，本案發生之初，似僅上訴人二人與陳騰雲互毆並
於地上翻滾，而游清忠原在互毆翻滾處之五公尺外，見陳騰雲被上訴人二人持器物毆
打，始隨手拿起掃把加入時，被乙○○持棒球棒毆打頭部受重傷等情；再參以上開賭
博財物時，係甲○○與陳騰雲因下注問題發生口角，如前所述，則本件發生之原委，
究係上訴人二人共同基於傷害陳騰雲、游清忠之犯意而為﹖抑或僅共同意在傷害與甲
○○發生口角之陳騰雲，嗣因游清忠見陳騰雲被上訴人二人持器物毆打，乃持掃把擬
加入互毆，而被乙○○以棒球棒打中頭部之情形﹖又乙○○於持棒毆打游清忠時，甲
○○有無與乙○○共同基於傷害游某之犯意聯絡，甚或參與毆打游清忠之行為﹖非無
疑竇。凡此，俱與本件犯罪事實及態樣之認定，至有關聯。原審未予明查慎斷，即遽
行判決，亦有應於審判期日調查之證據未予調查之違法。以上諸端，或為上訴意旨所
指摘，或為本院得依職權調查之事項，應認原判決有撤銷發回之原因。
據上論結，應依刑事訴訟法第三百九十七條、第四百零一條，判決如主文。
中      華      民      國    八十八    年      十      月    二十一    日
                              最高法院刑事第九庭
                                  審判長法官  曾  有  田
                                        法官  陳  宗  鎮
                                        法官  劉  介  民
                                        法官  魏  新  和
                                        法官  孫  增  同
      右正本證明與原本無異
                                              書  記  官
中      華      民      國    八十八    年      十      月    二十七    日
